【裁判字號】    98,交聲,634
【裁判日期】    980731
【裁判案由】    違反道路交通管理處罰條例聲明異議
【裁判全文】
臺灣士林地方法院交通事件裁定        98年度交聲字第634號
原處分機關  臺北市交通事件裁決所
異  議  人
即受處分人  丙○○
上列異議人即受處分人因違反道路交通管理處罰條例案件，對於
臺北市交通事件裁決所民國98年5 月21日所為處分（原處分案號
：北市裁罰字第裁22-Z00000000號）聲明異議，本院裁定如下：
    主  文
異議駁回。
    理  由
一、按汽車行駛高速公路，不得在路肩上行駛，或利用路肩超越
    前車或倒車，高速公路及快速公路交通管制規則第9 條第1
    項第2 款定有明文；次按汽車行駛於高速公路、快速公路或
    設站管制之道路，不遵使用限制、禁止、行車管制及管理事
    項之管制規則而有未依規定使用路肩者，處汽車駕駛人新臺
    幣3,000 元以上6,000 元以下罰鍰，並記違規點數1 點，道
    路交通管理處罰條例第33條第1 項第9 款、第63條第1 項第
    1 款亦分有明定。
二、原處分意旨略以：異議人即受處分人丙○○於民國98年3 月
    7 日下午3 時23分許，駕駛車牌號碼CY-5668 號自用小客車
    （下稱系爭汽車），在國道一號南下16.1公里處行駛路肩，
    為警舉發「行駛路肩」之違規，依道路交通管理處罰條例第
    33條第1 項第9 款、同條例第63條第1 項第1 款規定（原裁
    決書漏列第1 項第1 款），處罰鍰新臺幣（下同）4,000 元
    ，並記違規點數1 點。
三、異議意旨略以：受處分人於上揭時、地駕駛系爭汽車，從東
    湖交流道上國道一號往南下方向行駛，係行駛於引道，員警
    誤認交流道引道為路肩，錯誤舉發「行駛路肩」之違規，伊
    遭舉發違規行駛於路肩之路段為「國道一號南下16.1公里處
    」，該處為路肩終點、南京東路交流道引道之起點，並非路
    肩，原處分殊有不當，應予撤銷云云。
四、按交通違規行為經員警當場舉發，應填製舉發違反道路交通
    管理事件通知單（下稱舉發通知單）交付違規行為人簽收，
    苟違規行為人拒絕簽章者，仍應將通知聯交付該駕駛人或行
    為人收受，並記明其事由及交付之時間；拒絕收受者，應告
    知其應到案時間及處所，並記明事由與告知事項，視為已收
    受，違反道路交通管理事件統一裁罰基準及處理細則第11條
    第1 項第1 款定有明文。查本件舉發通知單通知聯雖記載「
    駕駛人拒簽」（本院卷第8 頁），惟員警於違規現場依法告
    知違規事實、應到案時間、申訴程序等事項，業據證人即舉
    發本件違規之員警甲○○證述在卷（本院卷第40頁），受處
    分人並供稱已收受本件舉發通知單（本院卷第24頁），復有
    內政部警政署國道公路警察局第一警察隊98年6 月18日公警
    一交字第0980172115號函1 紙稱執勤員警當場將舉發通知單
    通知聯交付受處分人在卷可稽（本院卷第21頁），足認本件
    舉發通知單已合法送達受處分人，合先敘明。
五、上開違規事實，業據證人即舉發本件違規之員警甲○○證稱
    ：伊於上開時間與小隊長乙○○在國道一號執行交通巡邏勤
    務，警車停在國道一號南下16.1公里至16.2公里處之路肩，
    伊站的位置是路肩開放通行之終點，視線所及有150 公尺，
    伊看見受處分人駕駛系爭汽車，在南下16.1公里處違規行駛
    路肩，而後切進外側車道行駛，伊將受處分人攔停於警車前
    方進行舉發；東湖交流道上國道一號之引道終點距離伊站的
    位置超過150 公尺，伊看不到受處分人行駛在引道上之情形
    ，不可能將受處分人行駛引道看成行駛路肩等語（本院卷第
    39、40頁），並有證人即與員警甲○○一同值勤之員警乙○
    ○提出之現場圖1 紙（本院卷第33頁）、證人甲○○提出之
    錄影光碟1 片（置於本院卷第47頁證物袋內）可稽。按道路
    交通管理處罰條例科處行政罰事件，依據公法爭議之舉證責
    任分配法則，固應先由行政機關就其業已履踐相關正當法律
    程序，以及人民應受處罰之客觀違反法令行為，負證明之責
    ，受處分人就行政機關已為相當證明之前開事項，若主張欠
    缺主觀歸責條件或為其他抗辯，亦須就其所辯提出反證。惟
    行政機關對於前開應為舉證事項，並非不得以執行查察取締
    勤務人員，依據調查人證之程序，使就親歷事實提供不可替
    代之證明方法，受處分人就該證人所述見聞經過之真實性倘
    有質疑，除依法定交互詢問程序加以檢驗外，亦不得僅因證
    人之個人身分、地位或與當事人之關係而謂其不得作證，或
    憑己意指為必須代以其他特定之證據方法，此在證人業已具
    結願依偽證罰則擔保證言可信之場合，尤屬當然，證人甲○
    ○既具結證述如上，其基於維護交通秩序、公眾安全職責所
    為之舉發，自應受合法、正確之推定。受處分人雖以前詞置
    辯，惟查，國道一號南下15.7公里處設有「路肩通行限小型
    車、每日7 時至9 時、假日16時至19時」之告示牌，有上開
    現場圖、光碟可稽，足證自南下15.7公里開始已屬路肩範圍
    ，並非受處分人所稱之「引道」，且依證人甲○○證稱其視
    力範圍所及為150 公尺內，站立位置為南下16.1公里至16.2
    公里之間，益見證人甲○○不可能在南下15.7公里之前看見
    受處分人之行駛情形，受處分人辯稱伊係行駛「引道」遭員
    警誤認行駛路肩云云，顯非事實；抑且，南下16.1公里處設
    有「路肩通行終點」之告示牌，表示「南下16.1公里」為路
    肩開放小型車通行之終點，而非表示自16.1公里處已非路肩
    ，有受處分人提出之照片1 幀可稽（本院卷第35頁），又該
    處並非引道或槽化線，16.1公里再繼續南下至16.2公里處仍
    屬路肩，距離南京東路出口尚有約100 公尺距離，有上開光
    碟、本院勘驗筆錄在卷可稽（本院卷第41頁），益證受處分
    人辯稱16.1公里處為引道與路肩交接處，故16.1公里處不是
    路肩云云，顯屬誤認；受處分人又辯稱16.2公里處已是南京
    東路出口，伊不可能越過警車停在出口處接受稽查，故警車
    應停在比16.1公里處更前方，表示員警看到伊行駛引道云云
    ，惟證人甲○○證稱：南下15.7公里處引道結束，車流會切
    入國道，需要一段緩衝路段，故員警不會在引道結束後之10
    0 公尺距離處設點取締違規，系爭汽車經攔停後，係停在南
    下16.2公里與南京東路出口之間，並非停在出口處等語（本
    院卷第42、41頁），足徵員警不可能在南下15.7公里起100
    公尺內設點取締，且南京東路出口處並無路肩可供停車，有
    上開光碟可憑，益見受處分人遭攔停時並非停在南京東路出
    口處。其又辯稱依當時之車速為時速90公里，員警目擊伊在
    16.1公里處行駛路肩，與南下16.2公里處僅距離100 公尺，
    依上開車速只經過4 秒時間，伊不可能從路肩切換到快車道
    ，又停到警車前方云云，惟受處分人於其聲明異議狀自陳：
    伊看見員警伸出警示棒示意伊停車，伊即逐漸煞車前行數10
    公尺靠右停在路肩上（本院卷第4 頁），足證受處分人看見
    員警示意攔停後，即減低車速，且靠右「停於路肩」，自非
    仍以時速90公里行車，亦非停在出口處，其上開辯解，殊無
    足採。受處分人供承：本件違規時間國道尚非開放行駛路肩
    （本院卷第42頁），衡以受處分人於其聲明異議狀所附之「
    插圖3 」註記「15.8公里處為引道終點/ 路肩起點」（本院
    卷第5 頁），適足證明受處分人明知15.8公里之後為路肩，
    ，於非屬路肩開放行駛時段仍行駛路肩，其違規至屬顯然。
六、綜上所述，受處分人所辯，委無足採。本件違規事證明確，
    堪可認定。原處分機關為上開裁罰，核無違誤。本件異議為
    無理由，應予駁回。
據上論斷，應依道路交通案件處理辦法第19條，裁定如主文。
中    華    民    國    98    年    7     月    31    日
                    交通法庭法  官  陳美彤
以上正本證明與原本無異。
如不服本裁定應於送達後5日內向本院提出抗告狀。
                            書記官  吳旻玲
中    華    民    國    98    年    7     月    31    日


司法院資訊處製作；財團法人民間司法改革基金會備份。
